【裁判字號】    99,交聲,2682
【裁判日期】    990903
【裁判案由】    交管條例聲異
【裁判全文】
臺灣板橋地方法院交通事件裁定        99年度交聲字第2682號
原處分機關  臺北市交通事件裁決所
異  議  人
即受處分人  甲○○
                    臺北市○○路259巷9號
上列異議人即受處分人因違反道路交通管理處罰條例案件，不服
原處分機關於民國99年8月12日所為之裁決處分（裁決書案號：
北市裁罰字第裁22－ＣZ0000000號），聲明異議，本院裁定如下
：
    主  文
異議駁回。
    理  由
一、原處分意旨略以：異議人即受處分人甲○○所有之車號ＭＦ
    Ｖ─七八六號重型機車於九十九年六月二十日晚間七時三十
    一分許，經人駕駛在臺北縣板橋市○○路（往土城方向），
    因「汽車駕駛人行車速度，超過規定之最高時速二十公里未
    滿四十公里」，為臺北縣政府警察局海山分局員警測速拍照
    並逕行舉發，爰依道路交通管理處罰條例第第四十條、第六
    十三條第一項第一款之規定，裁處罰鍰新臺幣（下同）一千
    四百元，並記違規點數一點。異議人則以：伊於九十九年六
    月二十日端午節在碧潭參觀賽龍舟及摸彩活動結束後，因接
    到有點急事的電話後，伊騎乘上開機車從臺北縣中和市○○
    ○○路（往土城方向）要返回臺北縣板橋市○○路的住處，
    但行經光復橋下時，一時忘記光復橋正在施作工程，當時無
    法轉入板橋市○○路，伊便想從萬板橋下轉入萬安街之路線
    返回板橋市○○路的住處；當伊「快速」的從萬板橋下騎乘
    上開機車到「水岸公園」之牌樓時，被放在中間分隔島的橋
    墩下（Ｐ６４號）的測速器拍到超速行駛，並遭到開單告發
    ；伊申訴時質疑為什麼測速器要放在不同方向（中間分隔島
    ）拍照，警局回覆表示係因往土城方向無路間停放警車，為
    免影響車流及行車安全，所以將測速器架設在中間分隔島上
    ，並將警車停在往中和、永和方向；伊又質疑上開路段曾經
    多次經過，並未曾看到有警車停放在該處拍照，警局回覆因
    該路段夜間事故頻仍，（測速拍照）係為維護用路人之安全
    ；本件伊所要質疑的是：臺北縣板橋市○○路往土城方向，
    在萬板橋下已有一具測速器，但往中和、永和方向卻沒有（
    測速器），既然警車停放在往中和、永和的方向上，則測速
    器應該拍照舉發的是往該方向行駛的汽、機車；又如果要拍
    照舉發往土城方向超速的汽機車，則測速器應放在該方向的
    右邊旁邊的空地上，而非置於中間的分隔島，以類似偷拍的
    方式來拍照舉發等語，為此聲明異議，請求撤銷原處分。
二、按汽車（含機車，下同）駕駛人，行車速度，超過規定之最
    高時速，或低於規定之最低時速，除有第四十三條第一項第
    二款情形外，處新臺幣一千二百元以上二千四百元以下罰鍰
    ；又汽車駕駛人有第四十條情形者，除依原條款處罰鍰外，
    並予記違規點數一點。道路交通管理處罰條例第四十條、第
    六十三條第一項第一款分別定有明文。
三、經查：異議人甲○○於九十九年六月二十日晚間七時三十一
    分許，騎乘車號ＭＦＶ─七八六號重型機車，行經臺北縣板
    橋市○○路（土城方向）路段，因「汽車駕駛人行車速度，
    超過規定之最高時速二十公里未滿四十公里」之違規，經警
    以測速機器測速拍照存證後逕行舉發之事實，為異議人聲明
    異議時所未爭執，並自陳：當伊「快速」的從萬板橋下騎乘
    上開機車到「水岸公園」之牌樓時，被放在中間分隔島的橋
    墩下（Ｐ６４號）的測速器拍到超速行駛等語；且異議人上
    開騎乘機車超速違規行駛之行為，亦經舉發之臺北縣政府警
    察局海山分局查明屬實，復有上開分局九十九年七月二十七
    日北縣警海交裁字第０九九００三０一九二號書函、舉發違
    反道路交通管理事件通知單影本及採證照片在卷可稽，而觀
    之上開採證照片已明確紀錄超速違規之時間、地點、車輛型
    式、測速偵測方向、測速雷達範圍、設定間隔、間隔時間、
    速限等項，堪認異議人確於上開時地有騎乘機車超速行駛之
    違規事實。至異議人固辯稱：臺北縣板橋市○○路往土城方
    向，在萬板橋下已有一具測速器，但往中和、永和方向卻沒
    有（測速器），既然警車停放在往中和、永和的方向上，則
    測速器應該拍照舉發的是往該方向行駛的汽、機車；又如果
    要拍照舉發往土城方向超速的汽機車，則測速器應放在該方
    向的右邊旁邊的空地上，而非置於中間的分隔島，以類似偷
    拍的方式來拍照舉發等語。惟本件舉發員警於舉發當日（九
    十九年六月二十日）晚間七至九時執行防制危險駕車及超速
    勤務，因往土城方向並無路肩適合停放警用車輛，為免影響
    車流及行車安全，除於環河路往土城方向高架橋編號Ｐ六四
    橋墩處中央分隔島上架設測速器外，並將車輛停於對向車道
    ，且光復橋下已設有速限五十公里及「常有測速照相」警告
    標誌，員警舉發違規係因該路段夜間事故頻仍，為維護用路
    人安全，方於該處架設測速器折以期收保護，有上開臺北縣
    政府警察局海山分局書函可稽；是本件舉發員警係依據舉發
    現場之道路實際狀況，而在中央分隔島上架設測速器，並無
    異議人所稱本件以類似偷拍的方式來拍照舉發之情形，況駕
    駛人本應遵守速限行駛，方能確保行車安全，尚不得以員警
    擺放測速器之位置或其他個人之因素為由，而任意超速行駛
    ，故異議人上開所辯測速器應如何放置等節，係其個人主觀
    意見，難認可採，亦難據為免罰之事由。
四、綜上所述，異議人確於前揭時、地騎乘上開機車超速行駛之
    違規行為，洵堪認定，異議人上開所辯均無足採。從而，原
    處分機關援引首揭規定，並參酌違反道路交通管理事件統一
    裁罰基準表，裁處罰鍰一千四百元，並記違規點數一點，於
    法有據，是本件異議為無理由，應予駁回。
據上論斷，應依道路交通管理處罰條例第八十七條第二項，道路
交通案件處理辦法第十九條，裁定如主文。
中    華    民    國    99    年    9     月    3     日
                  交通法庭 法  官  楊 志 雄
以上正本證明與原本無異
如不服本裁定應於送達後五日內向本院提出抗告狀
                           書記官  陳 春 銘
中    華    民    國    99    年    9     月    3     日

司法院資訊處製作；財團法人民間司法改革基金會備份。
